臺灣高等法院刑事判決　　　　　　　 100年度上易字第1284號
上　訴　人
即　被　告　林兼瑩
上列上訴人因家暴恐嚇案件，不服臺灣臺北地方法院99年度訴字
第1833號，中華民國100年4月27日第一審判決（起訴案號：臺灣
臺北地方法院檢察署99年度偵字第20088號），提起上訴，本院
判決如下：
    主  文
上訴駁回。
    事  實
一、林兼瑩前因妨害風化案件，經臺灣板橋地方法院判處有期徒
    刑4月確定，於民國96年10月25 日易科罰金執行完畢。其與
    張淳珍曾為同居男女朋友，二人間具有家庭暴力防治法第3
    條第2款之家庭成員關係，詎其不知悔改，因不滿張淳珍與
    其分手，遂心生不滿，竟基於恐嚇之犯意，於99年6月3日下
    午某時許，在新北市三重市某處，以其所使用之門號000000
    0000號行動電話，撥打張淳珍所使用之行動電話0000000000
    號行動電話，向在臺北市中山區○○○路○段89巷27弄2號之
    張淳珍恫嚇稱：「....我找你要做什麼喔？....要給你死啦
    ！要做什麼！」等語，以此加害生命安全之事，恐嚇張淳珍
    ，使張淳珍心生畏懼而致生危害於安全。
二、案經張淳珍訴由臺北市政府警察局中山分局報請臺灣臺北地
    方法院檢察署檢察官偵查起訴。
    理  由
一、被告以外之人於審判外之言詞或書面陳述，除法律有規定者
    外，不得作為證據；又被告以外之人於審判外之陳述，雖不
    符刑事訴訟法第159條之1至第159條之4之規定，而經當事人
    於審判程序同意作為證據，法院審酌該言詞陳述或書面陳述
    作成時之情況，認為適當者，亦得為證據；另當事人、代理
    人或辯護人於法院調查證據時，知有第159條第1項不得為證
    據之情形，而未於言詞辯論終結前聲明異議者，視為有前項
    之同意，刑事訴訟法第159條第1項、第159條之5分別定有明
    文。本院下列所引各項證據之證據能力，包括人證及文書證
    據等，經本院當庭提示，檢察官、被告均表示有證據能力（
    見本院卷第32至33頁、第39頁至第40頁），且迄至言詞辯論
    終結前未再聲明異議。又該等文書證據，亦無刑事訴訟法第
    159條之4顯有不可信之情況與不得作為證據之情形。本院審
    酌上開證據資料製作時之情況，尚無違法不當及證明力明顯
    過低之瑕疵，亦認為以之作為證據應屬適當，是依刑事訴訟
    法第159條之4、第159條之5規定意旨，均有證據能力，合先
    敘明。
二、訊據上訴人即被告林兼瑩矢口否認有何恐嚇危害安全之犯行
    ，辯稱：當日是告訴人張淳珍先撥打電話給伊，伊才回撥電
    話給告訴人，伊怎麼可能電話一拿起就跟告訴人說要讓告訴
    人死，伊的意思是伊要死給告訴人看，看告訴人高不高興云
    云。惟查：
(一)被告有於上開時間，以其所持用之門號0000000000號行動電
    話，撥打告訴人張淳珍使用之門號0000000000號行動電話與
    告訴人通話聯絡乙節，業據被告於原審、本院審理中供認不
    諱（見原審卷第31頁反面、本院卷第32頁、第41頁反面），
    並有門號0000000000、0000000000號行動電話雙向通聯記錄
    各1份在卷可稽（見偵卷第31至41頁）。又被告與告訴人張
    淳珍通話時，確實曾向告訴人恫嚇稱：「....我找你要做什
    麼喔？....要給你死啦！要做什麼！」等語，除據證人即告
    訴人張淳珍於偵查中證稱：「（問：被告如何對你為恐嚇行
    為？）他大約在99年6月初開始打電話恐嚇我，是用他手機
    0989的號碼，打到我0000000000的電話....我的錄音內容，
    我問他為何要一直打電話給我，他第一句話就說他要我死，
    還說他會去臺中找我媽媽....」等語（見偵查卷第25頁），
    及於原審審理時證稱：「（問：99年6月3日被告是否有打行
    動電話給你？）有。（問：被告為何要打電話給你？）因為
    我要分手，被告不滿，其實被告打了很多次，我都沒有接，
    我接的時候，被告很生氣，一開口就說要我死。」等語綦詳
    （見原審卷第59至59頁反面），並經檢察官及原審法官勘驗
    屬實，有勘驗筆錄在卷可稽（見偵查卷第55頁、原審卷第41
    至42頁），而被告亦不否認上開通話內容為其與告訴人間對
    話及聲音無誤（見偵查卷第55頁），足見證人張淳珍上開所
    證，並非無稽，應堪採信。
(二)按恐嚇乃以將加害之事實，通知被害人，使其生畏懼之心為
    已足，凡以加害人之生命、身體、自由、名譽或財產，使人
    心生畏怖之心理者均屬之，而恐嚇之方法，包括使用言語、
    文字、動作、明示或默示等方式，且惡害通知之方式，直接
    或間接、書信或電話通知等均無不可，且不以發生實害為必
    要。是被告向告訴人張淳珍所為上開言詞，以社會客觀經驗
    法則加以判斷，已足使聽聞者瞭解其生命恐有遭受不法惡害
    之可能而心生畏懼，且告訴人張淳珍亦迭次於偵查中及原審
    審理時證稱：....當時我聽到他這樣講，感覺很害怕。（問
    ：被告跟你說要給你死的時候，你的感覺是什麼？）我會害
    怕，我每次出門時，都會很小心，都會看被告有無在附近。
    等語明確（見偵查卷第25頁、原審卷第60頁反面），顯見被
    告上開言詞已對告訴人造成心理上強大威脅與壓力，而心生
    畏懼，致生危害於安全，殆無疑問。
(三)被告雖辯稱：其的意思是要死給告訴人看，看告訴人高不高
    興云云，然觀諸上開錄音譯文內容，被告並無隻字片語提到
    其欲自殘之內容，反而如告訴人所證述，被告於告訴人一接
    通電話後，即表示要給告訴人死等情，此有上開勘驗筆錄可
    稽，可見被告上開所辯，顯與事實不符，委無可取。被告復
    辯稱：倘若其有恐嚇之行為，何以告訴人事後又於99年7月8
    日主動邀約其前往淡水吃飯云云。惟查，關於99年7月8日邀
    約被告乙事，告訴人已於原審審理時證稱：那天我有打電話
    給被告，約被告在淡水捷運站空曠的地方，我跟被告講說不
    要這樣子，你年紀那麼大了，我不想告你，不要再來威脅我
    了等語明確（見原審卷第60頁），益徵告訴人主動邀約被告
    見面之目的，顯係出於息事寧人，始為勸說、制止被告之行
    為，且由告訴人特地與被告相約在淡水捷運站空曠的地方見
    念，更可見告訴人對被告前揭恐嚇行為，業已心生畏懼，否
    則，告訴人如欲與被告重修舊好，大可直接前往被告住處，
    或是邀約被告前往告訴人之住處，又何須大費周章約在公共
    場所見面之情，是被告此部分辯解亦非可採。
(四)次按恐嚇取財罪之成立以不法所有之意圖為成立要件之一，
    若使人交付財物，而無不法所有之意圖，縱令其行為或可觸
    犯他項罪名，要無成立本罪之餘地，此參最高法院24年上字
    第3666號判例自明。經查，告訴人固於原審指稱：在同一通
    電話中，被告確實有說我們在一起這段時間，我花了多少錢
    ，要跟我要等語（見原審卷第59頁反面），然觀諸上開卷附
    錄音譯文內容，並無被告要求告訴人給付金錢乙事，且被告
    亦否認曾在電話中要求告訴人支付新臺幣（下同）20萬元之
    情，佐以，偵查中檢察官向告訴人質以：「該錄音帶內容有
    無錄到被告向你要20萬元？」，告訴人答以：「那是在別通
    電話裡面。」等語明確，足見此部分犯罪事實，除告訴人之
    單方指訴外，並無其他證據可佐，是尚難遽認被告為前開恐
    嚇犯行時，主觀上具不法所有之意圖，揆諸上開說明，自難
    以恐嚇取財罪相繩（變更起訴法條部分，詳後述），合予敘
    明。
(五)至被告於本院準備程序供稱所欲聲請傳喚之證人李姍，是為
    了證明告訴人有精神疾病等語（見本院卷第33頁反面），足
    見該名證人所欲證明之事項，核與本案被告有無恐嚇危害安
    全之犯行無關，且被告自陳不知證人李珊之聯絡地址，是上
    開證人自無傳喚必要及可能，應予駁回。
(六)綜上所述，被告所辯各節，無非事後卸飾之詞，不足採信。
    本案事證明確，被告犯行堪以認定，應予依法論科。
三、按家庭暴力防治法所稱之「家庭暴力」者，為家庭成員間實
    施身體或精神上不法侵害之行為；而該法所稱之「家庭暴力
    罪」者，謂家庭成員間故意實施家庭暴力行為而成立其他法
    律所規定之犯罪，家庭暴力防治法第2條第1款及第2款分別
    定有明文。查告訴人張淳珍與被告林兼瑩前為同居男女朋友
    關係，為家庭暴力防治法第3條第2款之家庭成員，被告上開
    恐嚇犯行，係屬家庭暴力防治法第2條第2款所稱之家庭暴力
    行為而構成家庭暴力罪，惟因家庭暴力防治法對於家庭暴力
    罪並無科處刑罰規定，自應依刑法論科。核被告林兼瑩所為
    ，係犯刑法第305條之恐嚇危害安全罪。公訴人雖認被告所
    為係犯刑法第346條第3項、第1項之恐嚇取財未遂罪嫌。惟
    查，遍觀全案卷，並無證據證明被告曾在電話中要求告訴人
    支付新臺幣（下同）20萬元，自難認被告主觀上有何為自己
    或他人不法所有之意圖，被告上開所為自與恐嚇取財罪之構
    成要件有間，應僅能論以恐嚇罪，公訴意旨漏未斟酌此點，
    而認被告係犯恐嚇取財未遂罪，尚有未洽，然起訴之基本社
    會事實相同，爰依法變更起訴法條。又被告有如事實欄所載
    之犯罪科刑及執行之紀錄，有本院被告前案紀錄表1份在卷
    可按，其受有期徒刑執行完畢，於5年以內故意再犯本案最
    重本刑為有期徒刑以上之罪，為累犯，應依刑法第47條第1
    項規定，加重其刑。
四、原審以被告林兼瑩罪證明確，適用刑法第305條、第47條第1
    項、第41條第1項前段之規定，並審酌被告僅因感情糾紛，
    即出言恐嚇告訴人，致告訴人心生畏懼不安，所為實非可取
    ，另審酌被告之犯罪動機、犯罪目的、手段，及犯後矢口否
    認犯行之態度等一切情狀，量處被告拘役59日，並諭知易科
    罰金之折算標準，並說明被告所使用之門號0000000000號行
    動電話（含SIM卡1枚），並未扣案，且非違禁物，為免將來
    執行困難，亦不予宣告沒收。經核其認事用法並無違誤，量
    刑亦稱妥適。是被告上訴意旨，仍執前詞，否認犯罪，並無
    理由，應予駁回。
據上論斷，應依刑事訴訟法第368條，判決如主文。
本案經檢察官孫冀薇到庭執行職務。
中    華    民    國   100    年    7     月    19    日
                  刑事第十八庭審判長法  官   吳鴻章
                                    法  官   曾淑華
                                    法  官   汪梅芬
以上正本證明與原本無異。
不得上訴。
                                    書記官   劉寶鈴
中    華    民    國   100    年    7     月    19    日